臺灣臺南地方法院民事判決
110年度再易字第6號
再審  原告  張吳水赺
再審  被告  臺南市結構工程技師公會


法定代理人  施忠賢  
再審  被告  沈勝綿  
            陳財佑  
上列當事人間請求返還鑑定費用事件，再審原告對於民國110年1
月21日本院109年度簡上字第250號確定判決提起再審之訴，本院
判決如下：
    主  文
再審之訴駁回。
再審訴訟費用由再審原告負擔。
    理  由
一、按再審之訴，應於30日之不變期間內提起。前項期間，自判
    決確定時起算，判決於送達前確定者，自送達時起算；其再
    審之理由發生或知悉在後者，均自知悉時起算。但自判決確
    定後已逾5年者，不得提起，民事訴訟法第500條第1項、第2
    項定有明文。查，本院109年度簡上字第250號確定判決（下
    稱原確定判決）於110年1月21日公告，於同年1月29日送達
    再審原告，業經本院依職權調取本院109年度簡上字第250號
    民事事件卷宗核閱屬實；又因原確定判決乃不得上訴之判決
    ，於原確定判決送達前即已確定，揆之前揭規定，再審原告
    對於原確定判決提起再審之訴之法定不變期間，自應自原確
    定判決送達時起算。再審原告於同年2月26日提起本件再審
    之訴，有再審原告所提民事再審之訴狀上本院收狀章可稽，
    尚未逾提起再審之訴之不變期間，合先敘明。　　
二、再審原告主張：
　㈠再審被告臺南市結構工程技師公會（下稱結構技師公會）鑑
    定報告（下稱系爭鑑定報告）附件三之結構技師公會106年1
    2月21日南市結技㈢瑞字第366號函文（按：即再審原告所稱
    會勘通知函，下稱系爭第366號函文）、107年1月29日南市
    結技㈢瑞字第424號函文（按：即再審原告所稱之進行勘查通
    知函，下稱系爭第424號函文）、107年2月27日會勘記錄表
    （下稱系爭會勘記錄表）作成當時之理事長均為訴外人黃嘉
    瑞，而非訴外人施忠賢，再審被告結構技師公會109年10月2
    0日出具之證明書（下稱系爭證明書）無法證明再審被告結
    構技師公會有複委任被告陳財佑為抓漏顧問。其次，依系爭
    會勘記錄表會勘人員簽章欄內之記載，再審被告沈勝綿、陳
    財佑於會勘時，均係以技師資格參與會勘，執行鑑定工作，
    惟系爭鑑定報告卻記載再審被告陳財佑為複委託抓漏顧問，
    且無鑑定當時再審被告結構技師公會理事長黃瑞嘉出具之證
    明書，足證再審被告陳財佑係再審被告沈勝綿私下聘請之輔
    助人員，依法應無權出具鑑定結論及建議，其所出具估價單
    之報價亦有諸多錯誤，應屬侵權行為。再者，系爭鑑定報告
    「標的物概述」欄內關於再審原告與鄰房完成之日期，記載
    錯誤。再系爭鑑定報告「鑑定結論及建議」欄所述施工方法
    係以猜測進行鑑定，而非依防水抓漏專門經驗及知識技術進
    行鑑定，委請再審被告陳財佑鑑定猶如多餘之事項，為無效
    之工程，亦為侵權行為。又系爭鑑定報告建議於訴外人許吳
    麗香屋側牆面搭設施工架，以橡化瀝青與彈性漆多道防護，
    係陷再審原告於犯法之中，當屬侵權行為。另再審被告沈勝
    錦於鑑定時，未依再審被告結構技師公會於107年1月2日向
    再審原告收取預納鑑定費用之附件「結構技師公會鑑定工作
    計劃表」（下稱系爭計劃表）內「申請人配合事項」欄所載
    「3.其他■使鑑定人員能現勘屋面排水情況」等語，進行鑑
    定，而係以猜測方式鑑定；再審被告沈勝綿委請抓漏顧問，
    係侵害再審原告預納之鑑定費，亦為侵權行為。另再審被告
    結構技師公會、沈勝綿亦未依本院審理104年度訴字第656號
    民事事件時，於106年12月4日所為囑託鑑定函文說明二之指
    示為鑑定。綜上所述，系爭鑑定報告之鑑定結果及建議，乃
    再審被告結構技師公會、沈勝綿、陳財佑之侵權行為，依民
    法第73條規定，應屬無效。另外，再審被告陳財佑不具技師
    資格，亦非再審被告結構技師公會之會員，且未經鑑定當時
    再審被告結構技師公會之法定代理人黃嘉瑞之複委任，而係
    由再審被告沈勝綿私人複委任，再審原告依法得提起再審；
    另再審原告依民事訴訟法第497條規定，亦得提起再審之訴
    。
　㈡檢附系爭第366號函文、系爭第424號函文、系爭會勘記錄表
    、系爭工作計劃表、系爭證明書，依民事訴訟法第496條第1
    3款規定，提起本件再審之訴，請求廢棄原確定判決等語。
    　
三、再審原告以理由二、㈠所載理由，提起再審之訴部分：
　㈠按再審之訴不合法者，法院應以裁定駁回之，民事訴訟法第5
    02條第1項定有明文。次按，提起再審之訴，應依民事訴訟
    法第501條第1項第4款表明再審理由，此為必須具備之程式
    。所謂表明再審理由，必須指明確定判決有如何合於法定再
    審事由之具體情事，始為相當；倘僅泛言有何條款之再審事
    由，而無具體情事者，尚難謂已合法表明再審理由。如未表
    明再審理由，法院無庸命其補正（最高法院109年度台再字
    第8號裁定參照）。
　㈡再審原告雖以理由二、㈠所載理由，提起再審之訴，惟前揭理
    由，經核無非僅在說明其對於原確定判決不服之理由，並敘
    明其依法得提起再審，及依民事訴訟法第497條規定，得提
    起再審之訴；至於對原確定判決有如何合於民事訴訟法第49
    6條第1項各款或第497條所列再審事由之具體情事，則未據
    敘明，揆之前揭說明，難謂已合法表明再審事由。再審原告
    以理由二、㈠所載理由，就原確定判決，提起再審之訴，自
    不合法。
四、再審原告以理由二、㈡所載理由，提起再審之訴部分：
　㈠按民事訴訟法第502條第1項所謂再審之訴不合法，係指再審
    之訴不合程式或已逾期間或法律不應准許者而言。當事人依
    同法第496條第1項規定提起再審之訴，以主張同條項各款規
    定之情形即為合法，至其情形是否果屬實在，則為其訴有無
    理由之問題，除其再審之訴尚欠缺其他合法要件外，即應依
    判決程序調查裁判。再審原告主張未經原確定判決斟酌之證
    物，是否該當於「當事人發現未經斟酌之證物或得使用該證
    物者」之規定，此屬其再審之訴有無理由之問題，准駁應以
    判決為之（最高法院109年度台抗字第501號裁定意旨參照）
    。次按，再審之訴顯無再審理由者，得不經言詞辯論，以判
    決駁回之；當事人發現未經斟酌之證物或得使用該證物者，
    得以再審之訴對於確定終局判決聲明不服。但以如經斟酌可
    受較有利益之裁判者為限。惟當事人已依上訴主張其事由或
    知其事由而不為主張者，不在此限，此觀諸民事訴訟法第50
    2條第2項、第496條第1項第13款規定自明。再按，民事訴訟
    法第496條第1項第13款所謂當事人發現未經斟酌之證物或得
    使用該證物，係指在前訴訟程序不知有該證物，現始知之，
    或雖知有此而不能使用，現始得使用者而言。是必須當事人
    在客觀上確不知該證物存在致未斟酌現始知之，或依當時情
    形有不能檢出該證物者始足當之，倘按其情狀依一般社會之
    通念，尚非不知該證物或不能檢出或命第三人提出者，均無
    該條款規定之適用（最高法院108年度台抗字第839號裁定參
    照）。　
　㈡查，觀諸再審原告檢附之系爭第366號函文、系爭第424號函
    文之發文日期，分別為106年12月21日及107年1月29日，且
    受文者，均為再審原告；系爭會勘記錄表記載之會勘日期為
    107年2月27日，會勘人員簽章欄內，亦有再審原告之簽名；
    而系爭工作計劃表，則係再審被告結構技師公會於107年1月
    2日向再審原告收取預納鑑定費用之附件，亦據再審原審具
    狀陳述在卷，可知再審原告於前訴訟程序已知上開證物存在
    ，且按其情狀依一般社會之通念，再審原告於前訴訟程序，
    亦無不能檢出或聲請法院命再審被告結構技師公會提出之情
    形。另系爭證明書下方記載之日期為109年10月20日，其內
    容記載「有關貴庭於民國106年12月4日函文委託本公會鑑定
    之『104年度訴字第657號侵權行為損害賠償事件』鑑定案件，
    確係由本公會輪派沈勝綿技師負責，並由其複委託抓漏專家
    陳財佑先生為其顧問無誤，特此證明」等語，且原確定判決
    亦已記載有系爭證明書在卷可參（參見原確定判決第3頁倒
    數第4行），可知系爭證明書乃再審被告結構技師公會於前
    訴訟程序中所提出，已經斟酌之證物。是以，再審原告檢附
    之前開證物，應均非民事訴訟法第496條第1項第13款所稱之
    證物。準此，再審原告以檢附前述證物為由，主張有民事訴
    訟法第496條第1項第13款所定再審事由，提起再審之訴，顯
    無再審理由，爰不經言詞辯論，逕以判決駁回。
五、據上論結，本件再審之訴一部為不合法，一部為顯無理由，
    依民事訴訟法第502條第1項、第2項、第95條、第78條，爰
    判決如主文。
中　　華　　民　　國　　110 　年　　4 　　月　　30　　日
                  民事第一庭審判長法  官  林雯娟
　　　　　　　　　
　　　　　　　　　　　　　　　　　法  官  吳金芳

　　　　　　　　　　　　　　　　  法  官  伍逸康
以上正本係照原本作成。　　　　　　　　　　　　　　　　　
本判決不得上訴。 
中　　華　　民　　國　　110 　年　　4 　　月　　30　　日
　　　　　　　　　　　　　　　　　書記官  康紀媛